臺灣高等法院民事裁定　　　　　　　　　 96年度抗字第806號
抗　告　人　台灣中小企業銀行股份有限公司
法定代理人　丁○○
代　理　人　甲○○
上列抗告人與相對人乙○○、丙○○間請求假扣押事件，對於中
華民國96年4月9日臺灣臺北地方法院96年度裁全字第4667號裁定
，提起抗告，本院裁定如下：
    主  文
抗告駁回。
抗告費用由抗告人負擔。
    理  由
一、抗告人於原法院聲請及本院抗告意旨略以：相對人乙○○邀
    同相對人丙○○為連帶保證人，於民國94年9月16日向伊申
    請「微型企業創業貸款」，借款新台幣（下同）100萬元，
    借款期間自94年9月16日起至100年9月16日止，利息按年息3
    ％計算，並約定違約金。詎相對人自95年10月16日起即未依
    約繳款，迄今共積欠伊本金923,309元及應計之利息、違約
    金。又相對人乙○○尚欠第三人華僑商業銀行借款逾期4次
    未繳，其信用惡化已無償還意願，顯有逃避債務之嫌，恐日
    後有不能強制執行或甚難執行之虞，而有假扣押之必要。伊
    亦提出催告函、財團法人金融聯合徵信中心查詢資料、財團
    法人中小企業信用保證基金函供即時調查，如釋明不足，伊
    願以中央政府建設公債89年度甲類第7期中央登錄債券供擔
    保以代釋明，請准就相對人之財產在923,309元範圍內予假
    扣押，詎原法院竟駁回伊之聲請，顯不合法，爰請求廢棄原
    裁定云云。
二、按債權人就金錢請求或得易為金錢請求之請求，欲保全強制
    執行者，得聲請假扣押；假扣押非有日後不能強制執行或甚
    難執行之虞者，不得為之；請求及假扣押之原因應釋明之；
    前項釋明如有不足，而債權人陳明願供擔保或法院認為適當
    者，法院得定相當之擔保，命供擔保後為假扣押，民事訴訟
    法第522條第1項、第523條第1項、第526條第1項、第2項分
    別定有明文。所謂假扣押之原因，即債務人有日後不能強制
    執行或甚難執行之虞或應在外國為強制執行者是也，同法第
    523條亦有明文。諸如債務人浪費財產、增加負擔、或就其
    財產為不利益之處分，將達於無資力之狀態、或移住遠地、
    逃匿無蹤或隱匿財產等情形均屬之。債權人就假扣押之原因
    ，依法有釋明之義務，亦即需提出可使法院信其主張為真實
    之證據，必待釋明有所不足，而債權人陳明願供擔保後，始
    得准為假扣押；若債權人未釋明假扣押之原因，即不符假扣
    押之要件（最高法院94年度台抗字第1182號裁定意旨參照）
    。
三、經查：
  (一)本件抗告人於原法院聲請假扣押時，固據其提出微型企業創
    業貸款契約、借據、授信約定書、催告函影本為證，惟上開
    證據僅足釋明其對相對人有金錢債權之請求原因，就假扣押
    原因並未釋明。
  (二)抗告人所提之財團法人中小企業信用保證基金函文，僅係請
    抗告人繼續對相對人乙○○催討借款，與得假扣押之原因無
    涉，另原法院卷附之財團法人金融聯合徵信中心查詢資料，
    其「逾期金額」欄位之記載均為「0」元，亦無法釋明相對
    人乙○○有浪費財產、增加負擔或將財產為不利益處分，致
    將達於無資力狀態等不能強制執行，或有將移住遠地、逃匿
    無蹤或隱匿財產等甚難執行之虞之情事。原法院因而駁回其
    假扣押之聲請，經核尚無違誤。
  (三)抗告人固提出96年4月20日抗告狀，對原法院駁回其假扣押
    之裁定表示不服，然其抗告狀僅重申已提出財團法人中小企
    業信用保證基金函、財團法人金融聯合徵信中心查詢資料供
    原法院即時調查，針對原裁定所指上開未予釋明之事項，仍
    無任何證明或提出證據以資釋明，難謂其已就假扣押之原因
    盡釋明義務，而非釋明有所不足。是其抗告意旨仍執前詞，
    指摘原裁定不當，求予廢棄，非有理由，應予駁回。
四、據上論結，本件抗告為無理由，爰裁定如主文。
中　　華　　民　　國　　96　　年　　6 　　月　　5 　　日
                    民事第十六庭
                        審判長法　官  沈方維
　　　　　　　　　      　　　法　官  王淇梓
　　　　　　　　　      　　　法　官  呂淑玲
正本係照原本作成。
本裁定除以適用法規顯有錯誤為理由，並經本院許可外，不得再
抗告。如提起再抗告，應於收受後10日內委任律師為訴訟代理人
向本院提出再抗告狀。並繳納再抗告費新台幣１千元。
中　　華　　民　　國　　96　　年　　6 　　月　　5 　　日
　　　　　　　　　　　　　　　書記官  明祖全
